【裁判字號】    95,訴,3291
【裁判日期】    951108
【裁判案由】    毒品危害防制條例
【裁判全文】
臺灣高雄地方法院刑事判決              95年度訴字第3291號
公  訴  人  臺灣高雄地方法院檢察署檢察官
被      告  乙○○
                    （現另案於台灣高雄第二監獄執行中）
上列被告因毒品危害防制條例案件，經檢察官提起公訴（95年度
毒偵字第6930號），及移送併辦（95年度毒偵字第7306號），本
院依簡式審判程序判決如下：
    主  文
乙○○施用第一級毒品，累犯，處有期徒刑壹年貳月，扣案之海
洛因貳包（其中壹包淨重零點零柒公克，及內含海洛因之包裝袋
壹個；另壹包驗後重零點零零肆公克，及內含海洛因之包裝袋壹
個）均沒收銷燬之。
    事  實
一、乙○○前於民國（下同）89年間因施用毒品案件，經本院以
    89年度毒聲字第6758號裁定送強制戒治，於91年1 月14日執
    行完畢，同一施用毒品案件，經臺灣高雄地方法院檢察署檢
    察官以89年度毒偵緝字第376 號提起公訴，經本院以89年度
    訴字第2033號判決判處有期徒刑8 月確定；又於90年間再因
    施用毒品案件，經本院以90年度訴字第1430號判決判處有期
    徒刑10月確定，上開2 罪之刑接續執行，於92年6 月19日執
    行完畢。詎其仍不知悔改，在前揭強制戒治執行完畢後5 年
    內，復基於施用第1 級毒品海洛因之犯意，自95年7 月底某
    日起，在高雄市○○區○○路公園或高雄市左營區蓮池潭公
    廁等地，施用海洛因多次，均以將海洛因摻入針筒加水稀釋
    注射之方式施用，平均每2 至3 日施用1 次，最後1 次在95
    年9 月4 日20時許，在高雄市左營區蓮池潭公廁施用。嗣於
    95年8 月3 日18時30分許及95年9 月5 日15時10分許，經警
    分別於高雄市○○區○○路、三山街交岔口，及高雄市○○
    區○○路264 巷口（檢察官併辦意旨書誤載為華隆路、華夏
    路交岔路口）為警查獲，並各扣得海洛因1 包（95年8 月3
    日查扣之海洛因淨重0.07公克，及內含海洛因之包裝袋1 個
    ；95年9 月5 日查扣之海洛因驗前重0.020 公克，驗後重0.
    004 公克，及內含海洛因包裝袋1 個），於警詢調查中，經
    乙○○同意採集尿液送檢，檢驗結果均呈嗎啡陽性反應，而
    知上情。
二、案經高雄市政府警察局楠梓分局報請臺灣高雄地方法院檢察
    署檢察官偵查起訴及移送併辦。
    理  由
一、上開事實，業據被告乙○○於警詢、偵查及本院審理時坦承
    不諱（見警(一)卷第2 至3 頁、警(二)第2 至4 頁、偵(一)卷第32
    頁、偵(二)卷第35頁、本院卷第42頁），且經警2 次查獲均採
    集其尿液，送高雄市立凱旋醫院鑑驗結果，被告尿液均呈施
    用海洛因後之嗎啡陽性反應，此有該醫院之濫用藥物尿液檢
    驗報告2 份在卷可稽（見偵(一)卷第4 頁、偵(二)卷第3 頁）；
    再者被告於89年間因施用毒品案件，經本院以89年度毒聲字
    第6758號裁定送強制戒治，於91年1 月14日執行完畢之事實
    ，亦有臺灣高等法院被告前案紀錄表附卷可憑，是被告確係
    於強制戒治執行完畢後，5 年內又為本件施用海洛因犯行甚
    明；從而，本案事證明確，被告犯行堪予認定。
二、核被告乙○○所為係犯毒品危害防制條例第10條第1 項之施
    用第1 級毒品罪。被告持有第1 級毒品之行為已為其施用之
    高度行為所吸收，不另論罪。被告多次施用第1 級毒品海洛
    因之犯行，因毒品危害防制條例第2 條第1 項規定的毒品，
    即具有成癮性，故毒品危害防制條例所規定之施用毒品行為
    應即具有因毒品成癮而反覆施用之性質；參酌最高法院95年
    度台上字第1079號判決揭示「刑事法若干犯罪行為態樣，本
    質上原具有反覆、延續實行之特徵，立法時既予特別歸類，
    定為犯罪構成要件之行為要素，則行為人基於概括之犯意，
    在密切接近之一定時、地持續實行之複次行為，倘依社會通
    念，於客觀上認為符合一個反覆、延續性之行為觀念者，於
    刑法評價上，即應僅成立一罪。學理上所稱『集合犯』之職
    業性、營業性或收集性等具有重複特質之犯罪均屬之，例如
    經營、從事業務、收集、販賣、製造、散布等行為概念者是
    」之意旨，本院認為毒品危害防制條例所規定處罰之施用毒
    品行為固具有反覆實施之性質，然各次施用毒品之行為係滿
    足各單次毒癮發作所致，各次施用毒品行為係各自獨立，尚
    難認係同一行為之數次舉動。換言之，施用毒品行為與接續
    犯之概念有別，而集合犯與連續犯之區別則在於立法者已將
    本質上具有反覆、延續實行之特徵予特別歸類而定為犯罪構
    成要件之行為要素，且依社會通念於客觀上認為符合一個反
    覆、延續性之行為觀念者即應僅成立集合犯之一罪，反之則
    係連續犯，準此，毒品危害防制條例既依成癮性、濫用性及
    對社會危害性而將毒品分為4 級，且僅規定處罰施用第1 、
    2 級毒品，足見毒品危害防制條例所處罰施用第1 、2 級毒
    品，其構成要件之行為要素係具有成癮、濫用之反覆、延續
    實行，且依社會通念於客觀上認為符合一個反覆、延續性之
    行為觀念，於刑法評價上，即應僅成立「集合犯」之一罪。
    公訴人雖未就被告於95年7 月底某日起至同年9 月4 日間之
    施用毒品犯行部分（除已起訴之95年8 月1 日15時許之施用
    海洛因1 次犯行部分外）起訴，惟該部分行為與已起訴之95
    年8 月1 日15時許之施用海洛因犯行部分，有集合犯之實質
    上一罪關係，已如前述，為起訴效力所及，本院自得併予審
    理。又被告分別於89年、90年間因施用毒品案件，分別經本
    院以89年度訴字第2033號判決判處有期徒刑8 月，及90年度
    訴字第1430號判決判處有期徒刑10月確定，上開2 罪之刑接
    續執行，於92年6 月19日執行完畢等情，此有臺灣高等法院
    被告前案紀錄表可按，是其5 年以內故意再犯本件有期徒刑
    以上之罪，為累犯，依刑法第47條規定加重其刑。爰審酌被
    告前經觀察勒戒、強制戒治及前開2 次施用毒品案件判處罪
    刑執行完畢後，猶不思戒除毒癮，又因95年2 月間施用毒品
    之犯行，經本院於95年6 月28日以95年度訴字第1395號判決
    確定，目前執行中，有臺灣高等法院被告前案紀錄表可按，
    顯見被告並無堅定戒癮之意志，惟念其行為尚未危害他人及
    其犯後坦承犯行，態度尚稱良好等一切情狀，量處如主文所
    示之刑。至扣案之海洛因2 包（包括95年8 月3 日查扣之海
    洛因淨重0.07公克，以及含海洛因難以析離之包裝袋1 個，
    以及95年9 月5 日查扣之海洛因驗前重0.020 公克，驗後重
    0.004 公克，及含海洛因難以析離之包裝袋1 個），係查獲
    之毒品，依毒品危害防制條例第18條第1 項前段規定，諭知
    沒收銷燬，另海洛因送驗所致之耗損，因已滅失，爰不諭知
    沒收銷燬。
據上論斷，應依刑事訴訟法第273 條之1 第1 項、第299 條第1
項前段，毒品危害防制條例第10條第1 項、第18條第1 項前段，
刑法第11條、第47條，判決如主文。
本案經檢察官甲○○到庭執行職務
中    華    民    國    95    年    11    月     8    日
                    刑事第十三庭法  官  方錦源
上正本證明與原本無異
如不服本判決，應於判決送達後10日內，向本院提出上訴狀。
中    華    民    國    95    年    11    月     8    日
                                書記官  鄧思辰
附錄本案論罪科刑法條全文：
毒品危害防制條例第10條第1項
施用第1級毒品者，處 6 月以上 5 年以下有期徒刑。


司法院資訊處製作；財團法人民間司法改革基金會備份。
